臺灣高等法院臺中分院刑事判決　　　　 100年度上易字第78號
上　訴　人　臺灣苗栗地方法院檢察署檢察官
被　　　告　呂建勳
上列上訴人因被告恐嚇案件，不服臺灣苗栗地方法院中華民國99
年12月9日第一審無罪部分判決（臺灣苗栗地方法院99年度易字
第1088號，起訴案號：臺灣苗栗地方法院檢察署99年度調偵字第
109號），提起上訴，本院判決如下：
    主  文
原判決關於呂建勳恐嚇無罪部分撤銷。
呂建勳犯恐嚇危害安全罪，處拘役拾日，如易科罰金以新臺幣
壹仟元折算壹日。
    事  實
一、呂建勳與蔡明珠為鄰居關係，2人於民國99年3月23日下午5
    時許，因土地使用糾紛發生爭吵，呂建勳心有不甘，竟於同
    日夜晚7時許，酒後攜帶鐵鎚及開山刀各1支擅自進入蔡明珠
    位於苗栗縣卓蘭鎮內灣里東盛堤防旁居住之工寮內（侵入住
    宅部分業經判決確定），從而與正在該工寮內用餐之蔡明珠
    發生爭執，與蔡明珠一同用餐之蔡女友人許清復見狀即挺身
    嚇止，呂建勳竟基於恐嚇危害蔡明珠、許清復2人安全之犯
    意，手持鐵鎚作勢欲攻擊蔡明珠、許清復，許清復見呂建勳
    持鐵器相逼情勢危急，即挺身阻擋在蔡明珠與呂建勳中間，
    而與呂建勳發生拉扯並被壓制在地上，2人拉扯間呂建勳鐵
    鎚遭許清復搶下，呂建勳竟抽出其原插於腰際之開山刀作勢
    欲砍許清復，而以加害生命、身體之事恐嚇蔡明珠、許清復
    ，致蔡明珠、許清復心生畏懼，而生危害於2人安全，蔡明
    珠即趁呂建勳、許清復拉扯之際伺機逃離現場，前往其兒子
    住處報警處理。
二、案經蔡明珠訴由苗栗縣警察局大湖分局移請臺灣苗栗地方法
    院檢察署檢察官偵查起訴。
    理  由
壹、程序部分：
一、按被告以外之人於偵查中向檢察官所為之陳述，除顯有不可
    信之情況者外，得為證據，刑事訴訟法第159條之1第2項定
    有明文，該條之立法理由係認被告以外之人（包括證人、鑑
    定人、告訴人、被害人及共同被告等）之陳述如在法官面前
    為之，因其任意陳述之信用性係在已受確定保障之情況下所
    為，自得作為證據。而現階段刑事訴訟法規定檢察官代表國
    家偵查犯罪、實施公訴，依法其有訊問被告、證人及鑑定人
    之權，證人、鑑定人且須具結，而實務運作時，檢察官偵查
    中向被告以外之人所取得之陳述，原則上均能遵守法律規定
    ，不致違法取供，其可信度極高，職是，被告以外之人前於
    偵查中已具結而為證述，除反對該項陳述得具有證據能力之
    一方，已釋明「顯有不可信之情況」之理由外，即不宜遽指
    該證人於偵查中之陳述不具證據能力。本件證人蔡明珠、許
    清復、陳素秀、陳嘉良、楊勝新、廖昱嘉於偵查中在檢察官
    前所為陳述，已經依法具結，另被告復未曾提及檢察官在偵
    查時有何不法取供致證人證詞顯不可信之情事，是證人蔡明
    珠、許清復、陳素秀、陳嘉良、楊勝新、廖昱嘉於偵查中之
    證述，自得採為本件證據。
二、按被告以外之人於審判外之言詞或書面陳述，除法律有規定
    者外，不得作為證據，刑事訴訟法第159條固定有明文。惟
    被告以外之人於審判外之陳述，雖不符同法第159條之1至之
    4規定，而經當事人於審判程序同意作為證據，法院審酌該
    言詞陳述或書面陳述作成時之情況，認為適當者，亦得為證
    據；又當事人、代理人或辯護人於法院調查證據時，知有第
    159條第1項不得為證據之情形，而未於言詞辯論終結前聲明
    異議者，視為有前項之同意，同法第159條之5亦定有明文。
    其立法意旨在於傳聞證據未經當事人之反對詰問予以核實，
    原則上先予排除，惟若當事人已放棄詰問或未聲明異議，基
    於證據資料愈豐富，愈有助於真實發現之理念，且強化言詞
    辯論原則，法院自可承認該傳聞證據例外具有證據能力。經
    查本判決所引用之下列非供述證據，性質上均屬傳聞證據，
    惟檢察官及被告於本院審理中調查證據時，知有刑事訴訟法
    第159條第1項不得為證據之情形，未於言詞辯論終結前聲明
    異議，且本院審酌上開陳述作成時之客觀情況並無不當，並
    無不宜作為證據之情事，則依刑事訴訟法第159條之5之規定
    ，認均具有證據能力。
貳、實體部分：
一、訊據被告呂建勳固坦承於上揭時地與告訴人蔡明珠因土地糾
    紛發生爭執，並於同日晚間7時許進入告訴人蔡明珠位於苗
    栗縣卓蘭鎮內灣里15鄰東盛堤防旁之工寮，與告訴人蔡明珠
    、證人許清復爭吵、拉扯，告訴人蔡明珠嗣後逃離其工寮前
    往其兒子住處報警處理等情，惟矢口否認有其餘不法犯行，
    辯稱伊在該地僅與告訴人蔡明珠言語爭執及肢體拉扯，並未
    持何兇器云云。然查被告上揭恐嚇犯行除經告訴人蔡明珠於
    偵查明確指述外，並據告訴人蔡明珠於原審法院結證指述其
    於99年3月23日晚間7時許，與友人許清復在工寮內吃晚餐時
    ，被告右手高舉鐵鎚走進其工寮，並一邊罵髒話，被告走進
    來後，就直接走向證人蔡明珠位置，舉起手中的武器要搥伊
    等語明確，被害人許清復於原審法院審理時亦到庭具結證述
    其與證人蔡明珠為男女朋友，99年3月23日晚間7時許，其與
    蔡明珠正在工寮吃晚飯之際，被告邊罵邊走進證人蔡明珠工
    寮，舉起右手拳頭欲打證人蔡明珠，其為了怕被告毆打蔡明
    珠，就趕緊用身體擋在被告、蔡明珠中間，被告此時就用右
    手從後面褲子腰帶處，拿出握柄長度約40公分、鐵鎚長約13
    公分、寬約3公分、厚度約0.6公分斬頭扁扁之磚頭斬鐵鎚1
    支，因其擋著被告，被告就拿該鐵鎚往其頭上欲敲下去，並
    說「你搞怪（台語）我要敲死你」，然後其即以左手搶下被
    告所持之鐵鎚，然後丟到地上，那時鐵鎚被其身體壓著，證
    人蔡明珠在其與被告搶奪鐵鎚時，就趕緊跑出去討救兵，所
    以沒有看到其搶下被告的鐵鎚，而被告接著又從背後褲頭處
    ，拿出長約43公分、寬約8公分彎的開山刀1支，朝向其砍下
    說「要讓你死」，被告的開山刀並未包裹報紙，是直接插在
    褲頭上的腰帶，刀子在褲子外面等情無訛。而被告與告訴人
    蔡明珠雖因土地使用事有爭執，然2人間實無深仇大恨，衡
    情告訴人蔡明珠應不至設詞誣陷，且被告與告訴人蔡明珠於
    案發日下午5時許即有爭執，告訴人蔡明珠如為土地爭執而
    起意構陷，衡情於案發日下午5時許即可報警，而不須等候
    至夜晚，應係被告除與告訴人言詞爭執外，復進而有脅逼行
    為，告訴人始不得不報警提告，況被告如非手持兇器相逼致
    告訴人蔡明珠陷於畏怖，蔡女豈會驚懼至須逃離其住家工寮
    。而告訴人蔡明珠於原審原稱被告係持鐵槌，嗣改稱被告係
    持1支雙頭可拆卸螺絲用，長的、尖尖的，握把長約27公分
    、寬約15公分之扳手，證詞前後固略不一，其所述遭恐嚇之
    細節與證人許清復亦略有差異，然處此緊急情況，本難期告
    訴人、證人能仔細觀察記憶被告所持鐵器種類等細節，並於
    事後詳細回憶描述之，其等證詞稍有齟齬，原屬難免，2人
    陳述被告持鐵搥施加恐嚇一節既無不符，應可憑採。而證人
    即被告呂建勳之母親陳素秀於偵查中固結證稱當天被告與告
    訴人蔡明珠先因土地糾紛發生爭執，之後告訴人蔡明珠就叫
    警察來，還罵其被眾人幹，被告很生氣就跑去告訴人蔡明珠
    家中，當時許清復在那裡，被告就拉住許清復胸口的衣服，
    但被告並沒有攜帶鐵鎚及開山刀，至其所攜帶之柺杖是其腳
    受傷平常支撐所用等語（見99年度調偵字第109號卷第11頁
    ），然證人陳素秀為被告之母親，本於親情難免迴護，而另
    證人即苗栗縣大湖分局卓蘭分駐所警員陳嘉良、楊勝新、廖
    昱嘉係事後始到場處理，被告及其友人自有充裕時間取回隱
    藏被告原持鐵器，是不能以警員事後未能於現場查扣開山刀
    、鐵鎚，即遽為有利被告之認定，另證人即砂石車司機劉兆
    晃於原審法院審理時固亦證述被告並沒有帶榔頭、開山刀或
    六角扳手等物，只有握著拳頭而已，然證人亦證述其認識被
    告、告訴人蔡明珠有20年，雙方均為朋友，則其證詞略有避
    重就輕，亦屬難免，綜上，被告所辯顯係畏罪飾卸之詞，無
    可採信，其上開犯行至堪認定，應依法論科。
二、核被告所為，係犯刑法第305條之恐嚇危害安全罪，被告以
    一行為恐嚇2人，是為想像競合犯，應從一重處斷。原審以
    告訴人蔡明珠及被害人許清復前後證述略有不同，即遽為被
    告恐嚇部分無罪之認定，尚有未洽，既經檢察官就此上訴，
    即應由本院予以撤銷改判，審酌被告犯罪之動機、手段、犯
    後態度等一切情狀，量處如主文第二項所示之刑；又審酌其
    年齡、職業、收入、社會地位等節，並諭知易科罰金之折算
    標準。
據上論結，應依刑事訴訟法第369條第1項前段、第364條、第299
條第1項前段，刑法第305條、第55條、第41條第1項前段，刑法
施行法第1條之1，判決如主文。
本案經檢察官陳佳琳到庭執行職務。
中    華    民    國   100    年    2     月    24    日
            刑事第二庭    審判長法  官  邱  顯  祥
                                法  官  王  鏗  普
                                法  官  姚  勳  昌
以上正本證明與原本無異。
不得上訴。
                                書記官  吳  宗  玲
中    華    民    國   100    年    2     月    24    日
附錄本判決論罪科刑法條全文
中華民國刑法第305條
（恐嚇危害安全罪）
以加害生命、身體、自由、名譽、財產之事，恐嚇他人致生危害
於安全者，處 2 年以下有期徒刑、拘役或 3 百元以下罰金。